臺灣高等法院刑事判決　　　　　　　　　96年度軍上字第10號
上　訴　人
即　被　告　甲○○
上列上訴人因違反職役職責案件，不服國防部高等軍事法院95年
度上訴字第101號，中華民國95年12月10日第二審判決（起訴案
號：國防部北部地方軍事法院檢察署95年偵緝字第061號），提
起上訴，本院判決如下：
    主  文
上訴駁回。
    理  由
一、按軍事審判法第181條第5項規定，被告不服高等軍事法院宣
    告有期徒刑之上訴判決者，得以判決違背法令為理由，向高
    等法院提起上訴。是不服高等軍事法院有期徒刑判決而向高
    等法院提出上訴者，非以原判決違背法令為理由者不得為之
    ，此為其上訴之法定要件。若上訴理由狀並未依據卷內訴訟
    資料，具體指摘原判決不適用法則或如何適用不當，或所指
    摘原判決違法情事，顯與法律規定得為向高等法院提出上訴
    之上訴理由之違法情形，不相適合時，均應認為其上訴為違
    背法律上之程式，應予以駁回，此觀諸軍事審判法第一百七
    十九條、刑事訴訟法第三百九十五條前段之規定至明。
二、本件第一審判決認定上訴人即被告甲○○係金門防衛指揮部
    砲兵指揮部二營五連二兵野戰砲兵（民國95年 3月21日入伍
    、義務役），曾於民國（下同）93年間犯詐欺罪，經臺灣板
    橋地方法院判處有期徒刑六月，如易科罰金以300元折算1日
    ，於94年9月17日執畢出監。入伍後於95年8月9日8時30分，
    自金門地請假離營，應於同年月10日19時返營銷假，因與女
    友感情生變，不堪忍受單位同僚議論，竟萌生長期脫免職役
    之意圖，逾假未歸，棄役潛逃，匿居台北縣板橋市一帶，賴
    己積蓄維生，迄同年 8月29日22時許，始在台北縣板橋市○
    ○街55號「網腳」網咖店，遭板橋憲兵隊隊員緝獲之事實，
    業據被告甲○○坦白承認；且被告離去職役後，經金門防衛
    指揮部砲兵指揮部二營於95年8月11日以（95）瀚孝字第045
    9號函發布離營通報，亦有該通報影本附卷可稽。
三、原判決維持第一審論處上訴人即被告意圖長期脫免職役而離
    去職役，累犯罪刑之判決，駁回上訴人在二審之上訴，係依
    憑上訴人離去職役後，經該營於95年8月11日以（95）瀚孝
    字第0459號發布離營通報，有該通報影本在卷可憑。另佐以
    上訴人於審理時自承：「我因為感情因素，在休假期間就決
    定不回部隊」、「輔導長有到家中要我回部隊，我回答說我
    事情處理完就回去，結果沒有回去」云云（見第一審卷第35
    頁，原審卷第12頁、第33頁至第34頁）；及上訴人之輔導長
    黃友信中尉於偵查中到庭結證稱：被告甲○○逾假後，於95
    年8月11日上午8時許曾親自到被告家中與被告之父親共同規
    勸被告返營，然被告仍以事情尚未處理完畢為由，堅拒返營
    等語（見偵查卷第 5頁背面）；足資證明被告確有長期脫免
    職役而離去職役之意圖；為其論罪之基礎。復就上訴人提起
    第二審上訴所辯：伊家境清寒，需賺錢貼補家用，且犯罪後
    已深知悔悟，請酌予輕判乙節；敘明：事實審之軍事法院就
    量刑之輕重，於審判上本有自由裁量之權，如已審酌刑法第
    57條各款所列情狀而未逾越法定程度，即非當事人所能強求
    ；本件原判決審酌被告年輕識淺，僅因感情因素即率爾棄役
    不顧，不思以正當管道積極尋求返營，逃亡10餘日始由憲兵
    緝獲，顯見法紀觀念淡薄，及到案後坦承犯行，犯後態度良
    好，深表悔意，認公訴人求處有期徒刑一年六月，尚嫌過重
    等一切情狀，量處有期徒刑一年四月，以資懲儆，核其認事
    、用法及量刑均無不當，應判予維持等理由甚詳。
四、被告上訴意旨雖以：(一)依軍事審判法第 116條前段，犯罪事
    實應依證據認定之，無證據不得推定其犯罪事實。查陸海空
    軍刑法第39條「意圖長期脫免而逃亡罪」及第40條「普通逃
    亡罪」之間的分野，是在於是否具有「長期脫免」之意圖，
    此犯意即屬構成犯罪事實之一部分，依前揭法條說明，自應
    依證據認定之才屬適法。(二)然查，原審認為被告有長期脫免
    的犯意，所依靠的證據，乃為被告於原審判決書所自承「我
    因為感情因素，在休假期間就決定不回部隊」、「輔導長有
    到家中要我回部隊，我回答說我事情處理完就回去，結果沒
    回去」等語，及被告部隊輔導長於偵查中所稱「被告洪勝鈞
    逾假後，於95年8月11日8時許曾親自到被告家中被告之父親
    共同規勸被告返營，然被告仍以事情尚未處理完為由，堅拒
    返營」等情，據以推斷被告有長期脫免之意圖，固非無見。
    但查所謂「長期脫免之意圖」在法律上屬於目的犯，主觀上
    ，需具備故意之構成要件及法定之不法意圖，否則犯罪無以
    成立。析言之，被告須以具有永久結束職役關係而離去其所
    部屬單位之決意為必要，如僅是短暫離去，尚難以該罪相繩
    。(三)復查被告是因為感情因素，為求情緒安撫平復，而萌生
    短暫脫離部隊之意圖，供訊中一再說明「事情處理完就回去
    」而當被告輔導長與父親勸返時，也因還未處理完畢，故暫
    時無法返營，若被告有長期脫免之意圖，大可無任何承諾之
    詞逕自離去，且並非此項理由，而須以永久離棄職役潛逃不
    歸營之方式逃避，故應認被告僅只有短暫之意圖。(四)綜上所
    述，依常理而論，尚難僅依被告逾假時未歸，滯留營外未及
    時返營即認其行為係出於永久脫免職役關係之決意，而有長
    期脫免意圖，原審僅依片面對此為深入探究，即率予探酌，
    據以論罪，顯有違背法令之虞云云。觀諸其上訴理由內容，
    僅在空言爭執其無「長期脫免意圖」；然上訴人是否有「長
    期脫免職役」之意圖，原屬事實審法院認定犯罪事實之職權
    犯圍，而依原審判決所載，並無理由矛盾之可言。上訴意旨
    ，未能指出原判決有何違背法令之處，徒憑己見，就原判決
    已論斷說明之事項，重複為事實之爭辯，任指原判決有上訴
    意旨指摘之違誤，核與法律所規定得為第三審上訴理由之違
    法情形不相適合。其上訴違背法律上之程式，應予駁回。
四、據上論斷，應依軍事審判法第179條，刑事訴訟法第395條前
    段，判決如主文。
中　　華　　民　　國　　96　　年　　2 　　月　　27　　日
                  刑事第十庭    審判長法　官 楊炳禎
                                      法　官 黃俊明
                                      法　官 陳博志
以上正本證明與原本無異。
不得上訴。
                                      書記官 陳嘉文
中　　華　　民　　國　　96　　年　　3 　　月　　2 　　日
